# 关于反向收购的认定和会计处理

提问人：hxm770703 时间：2023-07-11 10:31:24
请教陈版主
背景：
A公司为一家非上市的集团公司，为完善产业链，收购一家同行业的企业B公司，B公司属于非上市股份制公司。A公司收购B公司的方式是 2020 年 6 月以 1 亿购买20%老股， 2020 年 7 月以 2000 万现金增资， 2020 年 11 月以其100%控制的C公司（非上市公司）的股权增资， 2023 年 12 月现金增资 1000 万元。 2020 年 1 月份，A公司进住B公司对B公司组织架构进行调整，董事长由A公司委派，董事会成本 5 名，其中A公司委派 3 人，B公司委派 2 人，财务负责人由A公司委派，同年 2 月份B公司完成了工商变更，修改章程，同年的 11 月份C也完成了工商股权的变更。附件 1为B公司股权变动情况。C公司股本 1000 万元，所有者权益账面价值 2000 万元，可辨认公允价值 3000 万元
附件1 B股权变动情况：项目原始股现金注资资产注资现金注资 2020 年 6 月 2020 年 7 月 2020 年 11 月 2023 年 12 月股本总额股本比例股本比例5000100%7000100.00%9000100.00%10000100.00%其中：B公司200040%200029%200022% 2000 20% A公司100020%300043%500056%600060%
可辨认净资产公允价值情况：[size=9.0000pt]时点[size=9.0000pt]B公司可辨认净资产公允价值（万元）[size=9.0000pt]C公司可辨认净资产公允价值（万元）[size=9.0000pt]2022年 11 月 30 日[size=9.0000pt]20000[size=9.0000pt]3000 审计的观点： 一、 审计认为这是一缆子交易，且未超过一年，认为 11 月 30 日A公司用C公司股权换取B公司的股权应当认定为是反向收购。二、合并处理时将A公司的合并成本作为C公司反向收购B公司的合并成本为=10000+2000+3000+1000=16000（万元）C与B合并报表的商誉=16000-20000*0.6=4000（万元）。三、列报：反向收购合并报表中股本和资本公积的金额列示的是B公司的股本和资本公积，而不是按C公司假设发行股票后股本总额列报。四、审计把 2023 年增资的 1000 提前暂估并作为合并成本计算。
企业的观点一、B与C的合并不构成反向收购，反向收购需要考虑以下三点：（一）属于非同一控制下的企业合并行为；（二）合并方式包括权益互换，收购前被收购方企业的公允价值往往远远大于收购方企业的公允价值；（三）合并将导致参与合并的法律收购方的控制权转移至法律被收购方的原股东。 该案例第一点是满足的,构成非同控下的企业合并，但第二点是不满足的，最重要的是第三点，B公司与C公司合并前，A公司已取得控制权，因此B与C的合并并不是导致控制权转移至A的因素。并且C公司公允值价小于和B公司公允价值，所以企业的财务总监认为C与B公司的合并不构成反向收购。
二、如果构成反向收购，企业认为审计合并的处理也不正确。 1 、合并成本不应该考虑 2023 年增资的 1000 万元，应当按购买少数股东权益处理。 2 、C公司的合并成本=（1000/（2000/9000）-1000 ） _3000/1000=10500_ 商誉 _=10500-20000_ 0.2222=60563、反向收购合并报表列报，股本结构按B公司的股本结构，股本总额为c公司假设发行股本后的金额，差额部分倒挤资本公积。

回答人：chenyiwei
此问题首先需判断这一系列交易是否构成一揽子交易。从主帖信息来看， 2020 年内的收购老股、现金增资和股权增资构成一揽子交易的可能性较大。因为A的目的是“为完善产业链，收购一家同行业的企业B公司”，因此只有对B达成控制，才能达到该交易的商业目的；而只有在股权注资完成后，A才实现对B的控制（持股累计达到56%）。因此，B的合并报表应以反向购买基础编制。
2023 年的现金增资不属于反向购买交易的一部分。
反向购买后，B合并报表中权益项目的列报，实收资本项目也可以是B自身法律上的注册资本金额，与理论上依据C的实收资本反向计算的金额的差额调整资本公积即可。